臺灣彰化地方法院刑事判決
111年度訴字第21號
公  訴  人  臺灣彰化地方檢察署檢察官
被      告  陳威德



上列被告因加重詐欺等案件，經檢察官提起公訴（110年度少連
偵字第74號），被告就被訴事實為有罪之陳述，經本院合議庭裁
定由受命法官獨任進行簡式審判程序，判決如下：
    主  文
陳威德犯三人以上共同冒用政府機關及公務員名義詐欺取財罪，
處有期徒刑壹年參月。未扣案之犯罪所得新臺幣參萬陸仟肆佰元
沒收，於全部或一部不能沒收或不宜執行沒收時，追徵其價額。
    犯罪事實及理由
一、本案之犯罪事實及證據，除引用附件檢察官起訴書之記載外
    ，另補充證據：「被告陳威德於本院準備程序及審理時之自
    白」。
二、論罪科刑部分：　　　　　　　　　　　　　　　　
　㈠核被告所為，係犯刑法第339條之4第1項第1、2款之三人以上
    共同冒用政府機關及公務員名義詐欺取財罪、同法第211條
    、第216條行使偽造公文書罪及洗錢防制法第14條第1項之一
    般洗錢罪。至起訴書雖漏未記載被告涉犯洗錢防制法第14條
    第1項之一般洗錢罪，然犯罪事實欄業已敘及被告此部分犯
    罪事實，並經本院當庭告知被告此部分涉犯法條，且與被告
    所犯之加重詐欺取財罪及行使偽造公文書罪，為想像競合之
    一罪關係，本院自得併予審酌。又被告以一行為同時觸犯上
    開3罪，為想像競合犯，應依刑法第55條規定，從較重之三
    人以上共同冒用政府機關及公務員名義詐欺取財罪處斷。
　㈡被告與「A男」、李○峰、黃○萱及所屬詐欺集團其餘成員間，
    就本案犯行，有犯意聯絡及行為分擔，應論以共同正犯。　
　㈢被告及其所屬詐欺集團成員共同基於對告訴人甲○○詐欺取財
    之犯意，對甲○○施用詐術，致甲○○陷於錯誤而分別交付現金
    及其第一銀行帳戶、郵局帳戶之提款卡予被告所屬詐欺集團
    成員「A男」、李○峰，被告復指示李○峰多次提領甲○○所交
    付前揭帳戶內之款項，被告上開所為，各係於密接之時間、
    地點為之，均係侵害同一法益，上開舉動間之獨立性極為薄
    弱，依一般社會健全觀念，在時間差距上，難以強行分開，
    在刑法評價上，應視為數個舉動之接續施行，包括評價為法
    律上一行為，屬接續犯，應僅論以一罪。
　㈣被告於偵查中及本院審理時就本案犯罪均自白犯行，爰依洗
    錢防制法第16條第2項規定，減輕其刑。又被告行為時為未
    滿20歲之未成年人，與兒童及少年福利與權益保障法第112
    條第1項規定成年人故意對少年犯罪之要件不符，起訴書認
    其亦有前述加重刑責規定之適用，容有誤會。　
　㈤爰審酌被告不思循正途賺取所需，竟擔任詐欺集團車手，共
    同與「A男」、李○峰分別收取、提領告訴人遭詐騙之款項，
    並將之轉交予詐欺集團成員，製造金流斷點，促使詐欺集團
    更加猖獗氾濫，對於社會治安及個人財產安全之危害不容小
    覷，所為實屬不該，惟考量被告犯後坦承犯行，並衡酌被告
    之犯罪動機、手段、所生損害、所得利益、智識程度及生活
    狀況等一切情狀，量處如主文所示之刑，以示懲儆。
三、沒收部分：　　
　㈠被告擔任本案詐欺集團車手，就起訴書犯罪事實欄一、㈠與一
    、㈡所為犯行，各獲有報酬新臺幣（下同）2,000元，而就起
    訴書犯罪事實欄一、㈢所為犯行，可得李○峰交付被告款項總
    額216萬元（計算式：90萬元＋126萬元＝216萬元）之1.5％作
    為報酬等情，業經被告供述在卷，是被告於本案可得報酬總
    計為36,400元（計算式：2,000元＋2,000元＋【216萬元×1.5％
    ＝32,400元】＝36,400元），為其犯罪所得，且未扣案，爰依
    刑法第38條之1第1項前段及第3項規定宣告沒收，於全部或
    一部不能沒收或不宜執行沒收時，追徵其價額。　
　㈡被告雖擔任本案詐欺集團車手，共同與「A男」、李○峰收取
    、提領告訴人遭詐欺款項，然前揭詐欺款項已轉交詐欺集團
    上手，被告對於本案洗錢標的之財產並未曾取得任何支配占
    有，且被告於本案中非居於主導犯罪之地位，本院認如仍依
    洗錢防制法第18條第1項予以沒收本案洗錢標的之財產，顯
    然過苛，爰依刑法第38條之2第2項之規定，不予宣告沒收，
    併此敘明。
四、依刑事訴訟法第273條之1第1項、第299條第1項前段、第310
    條之2、第454條第2項，判決如主文。
五、如不服本判決，應自判決送達之日起20日內，向本院提起上
　　訴（應附繕本）。　
本案經檢察官吳宗穎提起公訴，檢察官何金陞到庭執行職務。　
中　　華　　民　　國　　111 　年　　4 　　月　　27　　日
                  刑事第八庭    法  官  陳彥志
以上正本證明與原本無異。
如不服本判決應於收受判決後20日內向本院提出上訴書狀，並應
敘述具體理由；其未敘述上訴理由者，應於上訴期間屆滿後20日
內向本院補提理由書（均須按他造當事人之人數附繕本）「切勿
逕送上級法院」。
告訴人或被害人對於判決如有不服具備理由請求檢察官上訴者，
其上訴期間之計算係以檢察官收受判決正本之日期為準。
中　　華　　民　　國　　111 　年　　4 　　月　　27　　日
                                 書記官　于淑真
附錄本案論罪科刑法條全文：
中華民國刑法第211條
（偽造變造公文書罪）
偽造、變造公文書，足以生損害於公眾或他人者，處1年以上7年
以下有期徒刑。
中華民國刑法第216條
（行使偽造變造或登載不實之文書罪）
行使第210條至第215條之文書者，依偽造、變造文書或登載不實
事項或使登載不實事項之規定處斷。
中華民國刑法第339條之4
犯第339條詐欺罪而有下列情形之一者，處1年以上7年以下有期
徒刑，得併科1百萬元以下罰金：
一、冒用政府機關或公務員名義犯之。
二、三人以上共同犯之。
三、以廣播電視、電子通訊、網際網路或其他媒體等傳播工具，
    對公眾散布而犯之。
前項之未遂犯罰之。
洗錢防制法第14條
有第二條各款所列洗錢行為者，處7年以下有期徒刑，併科新臺
幣5百萬元以下罰金。
前項之未遂犯罰之。
前二項情形，不得科以超過其特定犯罪所定最重本刑之刑。